【裁判字號】    94,簡上,244
【裁判日期】    950413
【裁判案由】    詐欺
【裁判全文】
臺灣臺北地方法院刑事判決             94年度簡上字第244號
上  訴  人
即  被  告  乙○○
                      社會局所.
上列上訴人即被告因詐欺案件，不服本院民國94年10月20日94年
度簡字第2230號第一審簡易判決（聲請簡易判決處刑案號：94年
度偵緝字第223 號），提起上訴，本院管轄之第二審合議庭判決
如下：
    主  文
上訴駁回。
乙○○緩刑伍年。
    事  實
一、乙○○明知提供自己之金融帳戶供他人使用，可能供他人作
    為詐欺犯罪之用，仍基於縱使有他人持其請領之金融帳戶用
    以詐欺取財，亦不違背其本意之幫助詐欺不確定故意（未預
    見有共犯），於民國92年8 月14日，至臺北市○○區○○街
    173 號臺北漢中郵局申領其設於該郵局之第00000000000000
    號帳戶（89年2月27日開戶）金融卡後，旋於92年8月19日至
    21日間的某日時，在不詳處所，以約新臺幣（下同）1千5百
    元的代價，將該帳戶存摺及金融卡販售與真實姓名、年籍不
    詳之成年人士使用，幫助該人士所屬詐欺集團利用該帳戶詐
    騙他人財物。嗣該詐欺集團中一名真實姓名、年籍不詳自稱
    「王小姐」之成年女子，於92年8月22日上午9時30分許，撥
    打電話與住居於臺北市○○區○○街280 巷21弄1號3樓之甲
    ○○，佯稱欲退還一筆健保費用，並指示甲○○撥打（02）
    00000000號電話與「楊工程師」，由該名「楊工程師」指導
    操作自動櫃員機辦理退費事宜，致甲○○陷於錯誤，依「楊
    工程師」指示，於同日上午10時19分許，持其所有萬通商業
    銀行第00000000000000號帳戶之金融卡，在其住處附近之臺
    北實踐郵局自動櫃員機轉帳29,868元至乙○○前開臺北漢中
    郵局帳戶內。迨甲○○事後發覺有異，而於同年8 月25日上
    午11時許報警處理，然前開款項已遭該詐欺集團跨行提領一
    空。嗣於同年11月27日下午1 時30分，乙○○前往臺北漢中
    郵局辦理存摺及金融卡遺失補發手續時，始為該郵局承辦人
    員報警而查悉上情。
二、案經甲○○訴由臺北市政府警察局萬華分局報告臺灣臺北地
    方法院檢察署檢察官偵查起訴。
    理  由
一、被告乙○○於本院坦承前揭幫助詐欺之事實，惟上訴意旨辯
    稱：因實在年老多病，生活困難，才會犯下本案犯行，伊現
    居住在臺北市政府收容中心，開刀多次，疾病非常多，實在
    無能力繳納原審判決所定易科罰金之金錢，伊保證以後不再
    犯錯，希望能夠給予自新的機會，判決宣告緩刑等語。經查
    ，前開幫助詐欺之事實，業據被告於本院坦承不諱，核與被
    害人甲○○於警詢中之指述相符（見93年度偵字第15108 號
    卷第2、3、31頁），並有被害人萬通商業銀行000000000000
    00號帳戶存摺影本、中華郵政股份有限公司93年5 月28函所
    檢附之被告前開臺北漢中郵局000000000000帳戶之立帳申請
    書影本及客戶歷史交易清單、帳戶最近交易資料附卷可考（
    分別見同上偵卷第44、15至18、33、34頁）。又被害人於92
    年8 月22日當日遭上開詐欺集團詐騙至臺北實踐郵局自動櫃
    員機陸續轉匯金錢多次，除第一次以萬通商業銀行金融卡轉
    匯至被告上揭郵局帳戶外，第二次至第四次以陽信銀行金融
    卡轉匯到李家隆聯邦商業銀行000000000000帳戶，第五次以
    臺北銀行金融卡轉匯至陳東豐復華商業銀行00000000000000
    00號帳戶，此業經被害人供陳在卷（見同上偵卷第31頁），
    復有李家隆前開帳戶之開戶基本資料及交易明細表（見同上
    偵卷第10至14頁）、陳東豐上述帳戶之顧客基本資料查詢及
    存摺交易往來明細查詢（見同上偵卷第10至14頁）、以及被
    害人陽信銀行、臺北銀行帳戶存摺影本（見同上偵卷第44頁
    ）附卷可憑。再者，證人李家隆於偵查中供稱：伊係收取1
    千5 百元的代價，而提供帳戶給「阿保」的男子等語（見同
    上偵卷第61頁），而被害人遭上開詐騙集團詐欺而陸續匯款
    至被告及證人李家隆等帳戶，足見向被告及證人李家隆收購
    帳戶者是同一詐欺集團所為，準此，被告係以約1千5百元之
    代價出售前揭臺北漢中郵局帳戶，亦堪以認定。
二、按一般國人向金融機構開設帳戶，並無任何法令限制，若係
    用於存提款之正當用途，大可光明正大自行申請使用，而帳
    戶之用途係用來存提款項，一旦有人刻意收集他人帳戶使用
    ，依一般常識，極易判斷係隱身幕後之人基於使用別人之帳
    戶，躲避存提款不易遭人循線追查之考慮而為，自可產生與
    不法犯罪目的相關之合理懷疑。且不法之徒利用他人帳戶以
    掩人耳目進行之不法行為中，日常生活最常見者不外乎詐騙
    他人錢財，一般稍具知識之人，對此情形絕難諉以不知。存
    摺、金融卡及金融卡密碼均係與個人隱私有關之重要物件，
    一般人非無特殊目的，均不會任意交由他人保管或使用，被
    告與前揭收買帳戶之不詳成年人士非親非故，係出於提供帳
    戶可換取金錢之目的，將上開帳戶之存摺及金融卡提供與來
    路不明之人士使用，則其對於該等帳戶可能遭有詐欺意思之
    人用以詐欺取財，應已預見，竟仍提供使用，而容任詐欺結
    果之發生，足見提供帳戶時，主觀上有幫助他人詐欺取財之
    不確定故意甚明。本件事證明確，被告幫助詐欺之犯行，堪
    以認定。
三、核被告所為，係犯刑法第30條第1項、第339 條第1項之幫助
    詐欺罪。其幫助他人犯罪，為從犯，應依刑法第30條第2 項
    之規定，按正犯之刑減輕之。另並無證據證明被告得以預見
    前開收購帳戶之成年人士有共犯情事，併此敘明。原審依據
    依刑事訴訟法第449條第1 項前段、第3項、第454條第2項，
    刑法第30條、第339條第1項、第41條第1 項前段，罰金罰鍰
    提高標準條例第1條前段、第2條，判處被告有期徒刑三月，
    如易科罰金，以三百元折算一日，其認事用法均無不當，量
    刑亦為妥適。被告以其經濟能力無法負擔原審所判決刑度的
    易科罰金為由而提起上訴，非有理由，應予駁回。惟查，被
    告前未曾受有期徒刑以上刑之宣告，此有臺灣高等法院被告
    前案紀錄表在卷足參，被告於本院業已坦承全部犯行，並表
    示悔悟之意，且罹患頸椎及腰椎狹窄症候群、多發性痛風關
    節炎乙節，有臺北市立聯合醫院94年11月10日診斷證明書可
    參（附本院卷），因生活困難，一時失慮，致罹刑典，被害
    人於本院95年3 月23日審理時亦表示不再追究之意，有該次
    審判筆錄在卷可稽，本院認被告其經此教訓後，當知警惕，
    應無再犯之虞，本院因認對被告所宣告之刑，以暫不執行為
    適當，爰併予宣告緩刑五年，以啟自新。
據上論斷，應依刑事訴訟法第455條之1 第1項、第3項、第368條
，刑法第74條第1款，判決如主文。
本案經檢察官陳淑雲到庭執行職務。
中    華    民    國    95    年    4     月    13    日
                  刑事第五庭審判長法  官  黃程暉
                                  法  官  李宜娟
                                  法  官  賴秀蘭
以上正本證明與原本無異。
不得上訴。
                                  書記官  陳惠娟
中    華    民    國    95    年    4     月    18    日
附錄：本案論罪科刑法條全文
刑法第339條：
意圖為自己或第三人不法之所有，以詐術使人將本人或第三人之
物交付者，處5年以下有期徒刑、拘役或科或併科1千元以下罰金
。
以前項方法得財產上不法之利益或使第三人得之者，亦同。
前二項之未遂犯罰之。


司法院資訊處製作；財團法人民間司法改革基金會備份。
